【裁判字號】    94,簡上,482
【裁判日期】    950112
【裁判案由】    詐欺
【裁判全文】
臺灣高雄地方法院刑事判決             94年度簡上字第482號
上  訴  人  臺灣高雄地方法院檢察署檢察官
被      告  甲○○
                    現於台灣高雄監獄另案執行中
上列上訴人因被告詐欺案件，不服本院高雄簡易庭94年度簡字第
2712號中華民國94年5 月17日第一審刑事簡易判決（臺灣高雄地
方法院檢察署檢察官聲請簡易判決處刑案號：94年度偵字第6453
號）提起上訴，本院管轄之第二審合議庭判決如左：
    主  文
原判決撤銷。
甲○○幫助意圖為自己不法之所有，以詐術使人將本人之物交付
，累犯，處有期徒刑參月，如易科罰金，以參佰元折算壹日。
    事  實
一、甲○○前於民國90年間，因施用毒品案件，經本院以90年度
    訴字第1410號判處有期徒刑5 月確定，並於92年3 月1 日（
    聲請簡易判決處刑書誤為同月2 日）執行完畢；復於92年間
    因施用毒品案件，經臺灣高等法院高雄分院以92年度上訴字
    第1279號判決判處有期徒刑7 月確定，嗣於93年5 月16日縮
    短刑期執行完畢。詎其仍不知悔改，明知金融機構及郵局帳
    戶係個人理財之重要工具，為個人財產、信用之重要表徵，
    如交予他人使用，有供作財產犯罪用途之可能，但仍以縱若
    收購帳戶之人利用其提供之帳戶持以詐欺取財，亦不違背其
    本意之幫助犯意，而將其於85年9 月17日，在高雄市○○○
    路952 號民族社區郵局，所申辦之局號：000000-0號、帳號
    000000-0號帳戶之存摺、提款卡，於93年5 月間在高雄市○
    ○○路上之「變色龍遊藝場」內，以新臺幣（下同）2000元
    之代價，出售提供予真實姓名年籍不詳綽號「龍仔」之成年
    男子，並告知其帳戶密碼，而該綽號「龍仔」之成年男子復
    將之交予某不詳之詐欺集團，該集團於取得甲○○所交付之
    上開帳戶存摺、提款卡及密碼後，遂即共同基於意圖為自己
    不法所有之犯意，由該集團成員以電話向不特定民眾佯稱其
    親友遭綁架，要求該民眾至金融機構匯款或至提款機轉帳相
    當數額之金錢，始會釋放其親友，致有乙○○因誤信前揭事
    項為真，而陷於錯誤，於93年12月17日上午10時許，在苗栗
    縣苗栗市○○路上之中苗郵局內，依該集團指定之方式匯款
    10 萬 元至前開甲○○申設之帳戶後，嗣因乙○○發現有異
    ，報警處理，始知受騙，並循線查獲上情。
二、案經高雄市政府警察局三民第二分局報請臺灣高雄地方法院
    檢察署檢察官聲請簡易判決處刑。
    理  由
壹、程序方面：
一、按被告以外之人於審判外之陳述，雖不符前4 條（指刑事訴
    訟法第159 條之1 至第159 條之4）之 規定，而經當事人於
    審判程序同意作為證據，法院審酌該言詞陳述或書面陳述作
    成時之情況，認為適當者，亦得為證據；當事人、代理人或
    辯護人於法院調查證據時，知有第159 條第1 項不得為證據
    之情形，而未於言詞辯論終結前聲明異議者，視為有前項之
    同意，刑事訴訟法第159 條之5 定有明文。本案被告對於證
    人乙○○於警詢中所為之陳述，於本院準備程序明確表示：
    不爭執證據能力等語，且於言詞辯論終結前，均未聲明異議
    ，依法自應視為被告同意上開證人所為之陳述，得作為證據
    ，本院審酌上開證人於警詢所為陳述作成時之狀況，認為適
    當，依刑事訴訟法第159 條之5 第1 項之規定，為傳聞法則
    之例外，應有證據能力。
貳、實體方面：
一、訊據被告甲○○固坦承有於93年5 月間，在高雄市○○○路
    上之變色龍遊藝場，以2000元的代價，將上開郵局帳戶賣給
    朋友「龍仔」，並將存簿、提款卡及密碼交付，惟矢口否認
    有幫助詐欺之犯行，辯稱：龍仔說要辦稅款的事情，之後就
    會還給伊，伊不知道他會拿去恐嚇，不然就不賣給他，伊沒
    有懷疑他會拿去做壞事，乙○○也不是伊去騙的，伊根本不
    認識這個人云云。
二、經查：
  (一)被告於93年5 月間在高雄市○○○路上之「變色龍遊藝場」
    ，以2000元之代價，將上開帳戶之存摺、提款卡及密碼出售
    提供予真實姓名年籍不詳綽號「龍仔」之成年男子，業據被
    告於本院審理中供承不諱，並有中華郵政股份有限公司高雄
    郵局94年1 月13日高營字第094200007 號函（下簡稱高雄郵
    局函）檢附被告於高雄市民族社區郵局之客戶基本資料、最
    近交易資料各1 紙附卷足稽。
  (二)又證人即被害人乙○○受詐欺集團成員以其女兒遭綁架為由
    ，要求證人至金融機構匯款始釋放該子女，是證人乃於93年
    12月17日上午10時許，在苗栗縣苗栗市○○路上之中苗郵局
    內，依該集團指定之方式匯款10萬元至前開被告申設之帳戶
    內等情，復經證人乙○○證述綦詳，並有郵政國內匯款執據
    ，以及上開高雄郵局函檢附被告於高雄市民族社區郵局之最
    近交易資料各1 紙附卷足參，足認證人乙○○證述遭詐欺匯
    款至被告如附表1 所示之上開帳戶，應屬實情；且依前揭最
    近交易資料紀錄，顯示證人匯至被告上開帳戶之款項，當日
    旋即遭人提領，足見被告出售提供之帳戶已遭該綽號龍仔之
    成年男子及其所屬詐欺集團用以詐騙被害人所得款項之匯款
    帳戶甚明。
  (三)按金融帳戶為個人之理財工具，而現今臺灣社會，因政府開
    放金融業申請設立，金融機構大量增加，一般民眾皆可以存
    入最低開戶金額之方式自由申請開設金融帳戶，並無任何特
    殊之限制，因此一般人申請存款帳戶極為容易而便利，且得
    同時在不同金融機構申請多數存款帳戶使用，並無使用他人
    帳戶之必要，此為一般日常生活所熟知之常識，故除非充作
    犯罪使用，並藉此躲避警方追緝，一般正常使用之存款帳戶
    ，並無向他人租用或購買帳戶存摺及提款卡之必要。何況，
    金融存款帳戶，攸關存戶個人財產權益之保障，專屬性甚高
    ，衡諸常理，若非與本人有密切關係，不可能提供個人帳戶
    供他人使用，縱有交付個人帳戶予他人使用之特殊情形，亦
    必會先行瞭解他人使用帳戶之目的始行提供，參以坊間報章
    雜誌及其他新聞媒體，對於以簡訊通知中獎、刮刮樂、假退
    稅真詐財或假綁票真詐財之不法犯罪集團，經常利用大量收
    購之他人存款帳戶，以隱匿其等詐欺取財犯罪之不法行徑，
    規避執法人員之查緝，並確保因自己犯罪所得之財物，類此
    在社會上層出不窮之案件，亦多所報導及再三披露，是避免
    此等專屬性甚高之物品被不明人士利用為與財產有關之犯罪
    工具，亦應為一般生活認知所應有之認識，被告於行為時，
    為具有相當智識及生活閱歷之成年人，對此社會現狀，自應
    知之甚詳。又辦理稅款事務，縱有繳款之需，僅需前往國稅
    局繳款或以網路、信用卡等各類方式繳款，無需特別開立帳
    戶以處理稅款之用，如有退稅事宜，亦無法利用他人帳戶辦
    理退稅，是被告辯稱：該龍仔表示係因處理稅款事務，而需
    收購帳戶云云，即屬無稽。縱使該龍仔確曾向被告表示其收
    購上開帳戶之目的係供辦理稅款之用，然以被告為成年人之
    智識、經驗，自無可能對於龍仔所述片面之詞，毫不生疑，
    是被告對龍仔取得上開帳戶目的，有可能供作詐欺取財使用
    ，自應有所預見，而被告為賺取2,000 元之財物，竟將其上
    開帳戶之存摺、提款卡及密碼提供予龍仔，縱無證據證明被
    告明知該龍仔之男子及前開不詳詐欺集團之犯罪態樣，然就
    該龍仔之男子及某不詳詐欺集團，嗣後將被告提供之上開帳
    戶供作本身或他人詐欺取財之用，並藉以方便取得贓款及掩
    飾其詐欺犯行不易遭人查緝，顯不違反被告之本意，被告自
    有幫助該龍仔及上開詐欺集團詐欺取財之未必故意。
  (四)綜上所述，本案事證已臻明確，被告所辯不足採信，被告上
    揭幫助詐欺取財犯行，洵堪認定，應予依法論科。
三、按刑法上之幫助犯，係對於犯罪與正犯有共同之認識，而以
    幫助之意思，對於正犯資以助力，而未參與實施犯罪之行為
    者而言（最高法院75年度臺上字第1509號、84年度臺上字第
    5998號、88年度臺上字第1270號判決參照）；是以，如未參
    與實施犯罪構成要件之行為，且係出於幫助之意思提供助力
    ，即屬幫助犯，而非共同正犯。本案被告雖提供上開郵局帳
    戶予龍仔，嗣並使得前開詐欺集團用之詐欺取財，然被告並
    未參與實施詐術之行為，且亦無證據證明被告參與實施詐欺
    取財犯行之構成要件行為，是被告之行為，僅係參與詐欺取
    財構成要件以外之行為，自應論以幫助犯，而非共同正犯。
    是核被告所為，係犯刑法第30條第1 項、第339 條第1 項之
    幫助詐欺取財罪。又被告係基幫助之犯意而為本案犯行，應
    依刑法第30條第2 項規定，按正犯之刑減輕之。再被告前於
    90年間因施用毒品案件，經本院以90年度訴字第1410號判處
    有期徒刑5 月確定，並於92年3 月1 日執行完畢；復於92
    年間因施用毒品案件，經臺灣高等法院高雄分院以92年度上
    訴字第12 79 號判決判處有期徒刑7 月確定，嗣於93年5 月
    16日縮短刑期執行完畢，此有臺灣高等法院被告前案紀錄表
    1 紙在卷可佐，其於5 年內再犯上開有期徒刑以上之罪為累
    犯，應依刑法第47條規定加重其刑，並依法先加後減之。原
    審予以論罪科刑固非無見，惟查：(1)被告出售並交付上帳戶
    存摺、提款卡及密碼之日期係93年5 月間，而非同年11、12
    月間，又出售對象為真實姓名年籍不詳綽號「龍仔」之成年
    男子，業經被告於本院審理時供承不諱，已如前述，原審引
    用聲請簡易判決處刑書之記載，認定被告係於93年11、12月
    間，將上開帳戶交付予真實姓名年籍不詳綽號「平仔」之男
    子所組成之詐欺集團，容有未合。(2)又被告僅供承有出售上
    開帳戶，惟否認有幫助詐欺犯行，且其前案甫於93年5 月16
    日執行完畢後，隨即再為本件犯行，顯見其並無反省警惕之
    心，原審未及審酌被告未坦承犯行，亦無反省警惕之心，尚
    有未洽，檢察官提起上訴指摘及此，為有理由。是原審判決
    既有上開可議之處，自應由本院將原判撤銷改判。爰審酌被
    告犯罪動機雖僅在圖得微薄小利，本身並未實際參與詐欺取
    財犯行，然其提供上開帳戶供不法詐欺集團使用，不僅造成
    執法機關不易查緝犯罪行為人，嚴重危害社會治安，助長社
    會犯罪風氣，更造成被害人求償上之困難，且被告未能坦承
    犯行，未見悔意等一切情狀，量處如主文所示之刑，併諭知
    易科罰金之折算標準，以資懲儆。至供本件詐騙匯款使用之
    前揭帳戶存摺及提款卡等物，雖係被告幫助犯罪所用之物，
    惟業經被告出賣予龍仔，已非被告所有，且非違禁物，爰不
    另為沒收之宣告，附此敘明。
據上論斷，應依刑事訴訟法第455 條之1 第1 項、第3 項、第36
9 條第1 項前段、第364 條、第299 條第1 項前段，刑法第30條
第1項前段、第2項、第339條第1項、第47條、第41條第1項前段
，罰金罰鍰提高標準條例第1項前段、第2條，判決如主文。
本案經檢察官丙○○到庭執行職務。
中    華    民    國    95    年    1     月    12    日
                  刑事第十庭  審判長法  官  徐美麗
                                    法  官  高增泓
                                    法  官  楊淑珍
以上正本證明與原本無異。
不得上訴。
中    華    民    國    95    年    1    月     12    日
                                    書記官  林秀敏
附錄本案論罪科刑法條全文：
刑法第30條
幫助他人犯罪者，為從犯。雖他人不知幫助之情者，亦同。
從犯之處罰，得按正犯之刑減輕之。
刑法第339條
意圖為自己或第三人不法之所有，以詐術使人將本人或第三人之
物交付者，處5 年以下有期徒刑、拘役或科或併科1 千元以下罰
金。
以前項方法得財產上不法之利益或使第三人得之者，亦同。
前2 項之未遂犯罰之。


司法院資訊處製作；財團法人民間司法改革基金會備份。
